臺灣橋頭地方法院刑事判決　
111年度審金訴字第251號
111年度審金訴字第323號
111年度審金訴字第389號
公  訴  人  臺灣橋頭地方檢察署檢察官
被      告  張簡毅青




上列被告因詐欺等案件，經檢察官分別提起公訴（111年度偵字
第5377號、111年度偵字第1551號、111年度偵字第1757號、111
年度偵字第9590號、111年度偵字第12398號），於本院準備程序
進行中，被告就被訴事實為有罪之陳述，經合議庭裁定由受命法
官獨任進行簡式審判程序，合併判決如下：
    主  文
乙○○○犯如附表二編號1至7所示之罪，共柒罪，各處如附表二編
號1至7主文及沒收欄所示之刑及沒收（含追徵）。應執行有期徒
刑貳年伍月。
    事  實
一、乙○○○明知社會上詐騙案件層出不窮，並可預見提供個人金
    融帳戶予他人使用，有遭他人利用作為犯罪工具之可能，竟
    與林威逸（綽號「海產粥」、「水裡都是魚」，所涉詐欺等
    部分另由檢察官簽分偵辦）、綽號「香腸」、「許沛婕」等
    真實姓名年籍不詳之成年人所屬之詐欺集團（下稱本案詐欺
    集團）成員共同意圖為自己不法之所有，基於三人以上詐欺
    取財及掩飾隱匿詐欺犯罪所得之洗錢犯意聯絡，由乙○○○於
    民國110年4月7日，將其所申辦之台北富邦商業銀行左營分
    行帳號000-00000000000000號帳戶（下稱富邦帳戶）、臺灣
    銀行鳳山分行帳號000-000000000000號帳戶（下稱臺銀帳戶
    ）之存摺、提款卡、密碼等物提供予本案詐欺集團作為收取
    詐騙款項之用，並由其負責至金融機構臨櫃提領匯入前開帳
    戶內之被害人款項，擔任俗稱「車手」之角色。嗣本案詐欺
    集團成員施用如附表一「詐騙手法」欄所示之詐術，詐騙胡
    意苹、余國菁、林佳瑩、徐安安、丙○○、戊○○及丁○○等7人
    ，致渠等均陷於錯誤，而在附表一「匯款時間及金額」欄所
    示之時間、匯入該欄所示之金錢至上開帳戶，待各筆款項匯
    入後，再由乙○○○持林威逸所交付之上開帳戶存摺，依林威
    逸之指示於附表一「提款時間」、「提款地點」欄所示之時
    間、地點，自上開帳戶內提領如附表一「提款金額」欄所示
    之金額後，連同上開帳戶存摺持至高雄市前鎮區草衙某路邊
    交予林威逸，而形成金流斷點，並獲取提領金額之1.5％作為
    報酬。嗣因胡意苹等人察覺有異，始報警循線查獲上情。
二、案經胡意苹、余國菁訴由屏東縣政府警察局里港分局、林佳
    瑩訴由新北市政府警察局三重分局、徐安安訴由桃園市政府
    警察局大溪分局、丙○○訴由臺中市政府警察局第六分局、戊○○及丁○○訴由臺中市政府警察局烏日分局分別報告臺灣橋頭
    地方檢察署檢察官偵查起訴。
    理  由
壹、程序部分：
    被告乙○○○所犯非為死刑、無期徒刑、最輕本刑為3年以上有
    期徒刑之罪或高等法院管轄之第一審案件，而於準備程序進
    行中，被告先就被訴事實為有罪之陳述，經告知簡式審判程
    序之旨，並聽取當事人之意見後，合議庭裁定由受命法官獨
    任進行簡式審判程序，是本案之證據調查，依刑事訴訟法第
    273條之2規定，不受同法第159條第1項、第161條之2、第16
    1條之3、第163條之1及第164條至第170條規定之限制，先行
    說明。
貳、實體部分：
一、認定犯罪事實所憑之證據及理由：
  ㈠訊據被告乙○○○於本院審理時自白認罪（見本院111年度審金
    訴字第251號卷〈下稱院一卷〉第75頁、第87頁、第94頁），
    核與證人即告訴人胡意苹、余國菁、林佳瑩、徐安安、丙○○
    、戊○○及丁○○於警詢中之證述大致相符（見屏東縣○○○○○里○○○里○○○○00000000000號卷〈下稱警一卷〉第1頁至第4頁、第7
    2頁至第73頁；新北市政府警察局三重分局新北警重刑字第1
    103783880號卷〈下稱警二卷〉第7頁至第14頁；桃園市政府警
    察局大溪分局溪警分刑字第1100028719號卷〈下稱警三卷〉第
    35頁至第39頁；臺中市政府警察局第六分局中市警六分偵字
    第1110068745號卷〈下稱警四卷〉第29頁至第51頁；臺中市政
    府警察局烏日分局中市警烏分偵字第1110042914號卷〈下稱
    警五卷〉第3頁至第7頁）。另有下列補強證據：
　⒈111年度審金訴字第251號部分：
　　告訴人胡意苹提出之合作金庫銀行存摺、內頁交易明細、投
    資平台截圖、LINE對話紀錄各1份（見警一卷第39頁至第40
    頁、第46頁至第51頁、第58頁至第66頁）、告訴人余國菁提
    出之中國信託銀行匯款申請書、中國信託銀行存摺、內頁交
    易明細、LINE對話紀錄、投資平台截圖各1份（見警一卷第8
    8頁至第102頁）、富邦帳戶開戶基本資料及交易明細表各1
    份、台北富邦銀行股份有限公司左營分行號函附之臨櫃提款
    單據影本2紙（見警一卷第110頁至第111頁；臺灣橋頭地方
    檢察署111年度偵字第5377號卷〈下稱偵一卷〉第143頁至第14
    7頁）、臺銀帳戶開戶基本資料及交易明細表、臺灣銀行五
    甲分行號函附之臨櫃交易取款憑條影本各1份（見警一卷第1
    13頁至第116頁；偵一卷第153頁至第155頁）、臺灣高雄地
    方檢察署檢察官110年度偵字第13654、13772、20319、2272
    1、24868、25340號起訴書1份（見偵一卷第243頁至第252頁
    ）。
　⒉111年度審金訴字第323號部分：
　　告訴人林佳瑩提出交易明細及對話紀錄各1份（見警二卷第3
    7頁至第65頁）、告訴人徐安安提出對話紀錄（見警三卷第1
    27頁至第135頁）、臺銀帳戶之開戶基本資料及交易明細表
    各1份（見警二卷第103頁至第107頁）、臺灣銀行營業部110
    年9月10日營存字第11050094741號開戶基本資料及交易明細
    表各1份（見警三卷第49頁至第57頁）、臺灣橋頭地方檢察
    署檢察官110年度偵字第9745號、第11190號、第13409號、1
    4609號起訴書（見臺灣橋頭地方檢察署111年度偵字第1551
    號卷〈下稱偵二卷〉第163頁至第167頁）、臺灣銀行前鎮分行
    111年5月4日前鎮營字第11100015901號函暨檢附現金收入傳
    票影本1紙、監視影像擷取畫面1張、臺灣銀行鳳山分行111
    年5月9日鳳山營密字第11150008431號函暨檢附取款憑條影
    本1紙（見偵二卷第109頁至第116頁）。
　⒊111年度審金訴字第389號部分：
　　告訴人丙○○提出之網路銀行交易明細1份（見警四卷第157頁
    至第161頁）、告訴人戊○○提出之對話紀錄1份（見警五卷第
    41頁至第79頁）、告訴人丁○○提出之網路銀行交易明細1份
    （見警五卷第95頁至第105頁）、本院111年度審金訴字第78
    號判決書1份（見臺灣橋頭地方檢察署111年度偵字第9590號
    卷〈下稱偵三卷〉第135頁至第145頁）、臺銀帳戶、富邦帳戶
    之開戶基本資料及交易明細表各1份（見警四卷第61頁至第6
    6頁；警五卷第13頁至第23頁）、臺灣銀行鳳山分行110年12
    月3日鳳山營密字第11050027651號函附之臨櫃提款單據影本
    、台北富邦商業銀行股份有限公司左營分行110年11月23日
    北富銀左營字第1101000041號函附之臨櫃提款單據各1份（
    見偵三卷第244頁至第245頁、第249頁至第251頁）。
  ㈡因有上開證據，足證被告上開任意性自白核與事實相符，可
    以採為認定事實之依據，故本案事證明確，被告犯行已可認
    定，應依法論科。
二、論罪科刑： 
  ㈠適用法條之說明： 
　⒈參照洗錢防制法新法第1至4條及第14條之立法意旨，依文意
    解釋、體系解釋、歷史解釋、目的性解釋，均可知特定犯罪
    僅係其不法原因之聯結，並非洗錢犯罪之客觀構成要件，行
    為人主觀上即無認識之必要，亦不須知悉不法所得確切聯絡
    之特定犯罪為何，只要有掩飾或隱匿行為，且此行為對不法
    所得相關事證發生作用，最終足以達到掩飾或隱匿不法所得
    本質、來源、去向、所在、所有權、處分權或其他權益之效
    果，即已該當於同法第2條第2款之客觀構成要件，而不法所
    得於行為人行為時是否已存在，在所不問。至於行為人主觀
    上仍須有掩飾或隱匿該不法所得本質、來源、去向、所在、
    所有權、處分權或其他權益之洗錢確定故意或不確定故意，
    始足該當於洗錢防制法第14條第1項之洗錢罪之主觀構成要
    件，要屬當然（最高法院109年度台上字第1889號判決參照
    ）。經查：被告提供上開臺銀及富邦帳戶供本案詐欺集團收
    受詐得款項，並依指示待告訴人胡意苹等7人匯款至上開2帳
    戶後，將款項領出並轉交本案詐欺集團上手即林威逸，將使
    偵查機關難以溯源追查犯罪所得之蹤跡與後續犯罪所得持有
    者，已製造金流斷點，以掩飾或隱匿詐欺犯罪所得之來源、
    去向，自應構成洗錢防制法第14條第1項之一般洗錢罪之構
    成要件。
　⒉按共同實行犯罪行為之人，在合同意思範圍以內，各自分擔
    犯罪行為之一部，相互利用他人之行為，以達其犯罪之目的
    者，即應對於全部所發生之結果，共同負責。共犯之正犯性
    ，在於共犯間之共同行為，方能實現整個犯罪計畫，即將參
    與犯罪之共同正犯一體視之，祇要係出於實現犯罪之計畫所
    需，而與主導犯罪之一方直接或間接聯絡，不論參與之環節
    ，均具共同犯罪之正犯性，所參與者，乃犯罪之整體，已為
    犯罪計畫一部之「行為分擔」。尤其，集團詐財之犯罪模式
    ，須仰賴多人密切配合分工，共犯間高度協調皆具強烈之功
    能性色彩，犯罪結果之發生，並非取決於個別或部分共犯之
    單獨行為，而係連結於參與者各該分擔行為所形成之整體流
    程中，即應共同負責。至共同正犯之意思聯絡，原不以數人
    間直接發生者為限，即有間接之聯絡者，亦包括在內（最高
    法院111年度台上字第4427號判決意旨參照）。本案被告雖
    未參與詐欺之過程，然被告提供其臺銀及富邦帳戶予本案詐
    欺集團收受詐得款項，嗣後再臨櫃將款項領出後轉交本案詐
    欺集團成員，其所參與之部分行為，仍均為本案詐欺集團取
    得被害人財物之全部犯罪計劃之一部分行為，而共同達成不
    法所有之犯罪目的，未逾越合同意思之範圍。從而，被告自
    應對於全部之犯罪結果，共同負責。
  ㈡論罪及罪數：
　⒈核被告就附表一編號1至7所為均係犯刑法第339條之4第1項第
    2款之三人以上共同詐欺取財罪及洗錢防制法第14條第1項之
    一般洗錢罪。
　⒉被告與LINE、微信或Tinder等通訊軟體及交友軟體暱稱「朱
    砂痣」、「李吉隆」、「楊小汐」、「蘇伊洛」、「East C
    entury VIP」、「楊建雄」、「劉佳成」、綽號「香腸」、
    「許沛婕」等姓名年籍不詳之成年人、林威逸及本案詐欺集
    團其他成員間有犯意聯絡及行為分擔，為共同正犯。
　⒊被告就附表一編號1至7所為，皆屬一行為觸犯數罪名之想像
    競合犯，均應依刑法第55條前段之規定，各從一重之刑法第
    339條之4第1項第2款之三人以上共同詐欺取財罪處斷。被告
    就附表一編號1至7共7罪，被害人均不相同，所侵害法益有
    異，犯意各別，行為互殊，應予分論併罰。
　㈢刑之減輕事由：
　　按洗錢防制法第16條第2項規定：「犯前2條之罪，在偵查或
    審判中自白者，減輕其刑」；次按想像競合犯之處斷刑，本
    質上係「刑之合併」。其所謂從一重處斷，乃將想像競合犯
    組成之評價上數罪，合併為科刑一罪，其所對應之刑罰，亦
    合併其評價上數罪之數法定刑，而為一個處斷刑。易言之，
    想像競合犯侵害數法益者皆成立犯罪，論罪時必須輕、重罪
    併舉論述，同時宣告所犯各罪名，包括各罪有無加重、減免
    其刑之情形，亦應說明論列，量刑時併衡酌輕罪部分量刑事
    由，評價始為充足，然後依刑法第55條前段規定「從一重處
    斷」，非謂對於其餘各罪可置而不論。因此，法院決定處斷
    刑時，雖以其中最重罪名之法定刑，做為裁量之準據，惟於
    裁量其輕重時，仍應將輕罪合併評價在內（最高法院108年
    度台上字第4405號、第4408號判決同斯旨）。查被告雖於本
    院審理時自白一般洗錢犯行，依上開規定原應減輕其刑，惟
    被告所犯之一般洗錢罪係屬想像競合犯其中之輕罪，依照刑
    法第55條應論處加重詐欺罪，已如上述，惟此部分想像競合
    輕罪得減刑部分，依照最高法院之見解，由本院於後述依刑
    法第57條量刑時，一併衡酌該部分減輕其刑事由。
  ㈣爰以行為人之責任為基礎，審酌被告正值壯年，竟僅依他人
    指示，貿然向他人提供帳戶，並與本案詐欺集團分工，遂行
    詐騙行為，不僅使告訴人胡意苹等7人受損，更戕害人與人
    間之互信基礎，所為實有不該，並衡酌各告訴人受騙匯款之
    數額與被告領取之金額（但不明來源之款項，因缺乏證據為
    詐欺所得，本院不予評價），以及被告之前科素行；並審酌
    被告犯後坦承犯行，另有前開洗錢防制法減輕之事由；末衡
    被告國中畢業之智識程度，入監前業廚師及卡拉OK裝修，未
    婚，需扶養父親及一個未成年幼童，該幼童現由女友照顧等
    一切情狀，分別量處如附表二編號1至7主文及沒收欄所示之
    刑及沒收，以資警惕。
  ㈤定應執行刑： 
    數罪定其應執行刑時，除應就各別刑罰規範之目的、輕重罪
    間體系之平衡、整體犯罪非難評價、各行為彼此間之偶發性
    、與被告前科之關聯性、各行為所侵害法益之專屬性或同一
    性、數罪對法益侵害之加重效應、罪數所反映之被告人格特
    性與犯罪傾向、社會對特定犯罪例如一再殺人或販毒行為處
    罰之期待等，為綜合判斷外，尤須參酌上開實現刑罰公平性
    ，以杜絕僥倖、減少犯罪之立法意旨，為妥適之裁量（最高
    法院100年度台上字第5342號判決意旨參照），本院審酌被
    告就附表一所示之犯行，時間分別是在110年4月9日、13日
    、14日，時間甚為集中，如以實質累加方式定應執行刑，則
    處罰之刑度顯將超過其行為之不法內涵，而考量刑罰對被告
    造成之痛苦程度，係隨刑度增加而生加乘效果，非以等比方
    式增加，是以隨罪數增加遞減刑罰方式，當足以評價被告行
    為不法性之法理（即多數犯罪責任遞減原則），暨斟酌被告
    參與情節、責任分工、犯罪態樣、手段亦尚屬相近等情，以
    判斷受刑人所受責任非難重複之程度；再衡其犯數罪所反應
    人格特性及被告正值壯年，日後定會重返社會；末權衡各罪
    之法律目的及相關刑事政策，而為整體評價後，爰依法定主
    文欄所示之應執行刑。
  ㈥沒收：
　⒈被告參與本案詐欺集團之犯罪所得，其於本院審理時供稱因
    為是自己提供帳戶的，所以報酬為提領金額之1.5％等語（見
    院一卷第76頁），卷內也沒有其他證據顯示被告有獲得超過
    此利益之金額，是本院依各該告訴人之匯款金額，據以計算
    被告如附表一編號1至7所示之各次加重詐欺取財犯行之犯罪
    所得（小數點後四捨五入），並依刑法第38條之1第1項、第
    3項規定於被告各罪刑項下均宣告沒收，於全部或一部不能
    沒收或不宜執行沒收時，追徵其價額。
　⒉至被告所提領如附表一提款金額欄所示之款項，固均為被告
    作為本案詐欺集團之成員，共犯本案之罪所得之財物，然因
    各該款項已交付集團上手，故金額也沒有在被告掌控中。從
    而，上開未扣案之提領金額，尚無從依刑法第38條之1第1項
    前段、第3項或洗錢防制法第18條第1項規定沒收之餘地，一
    併說明。
據上論斷，應依刑事訴訟法第273條之1第1項、第299條第1項前
段，判決如主文。　　
本案經檢察官黃淑妤、張志杰、己○○提起公訴，檢察官甲○○到庭
執行職務。
中　　華　　民　　國　　111 　年　　12　　月　　8 　　日
                  刑事第五庭    法　官  黃志皓
以上正本證明與原本無異。
如不服本判決應於收受判決後20日內向本院提出上訴書狀，並應
敘述具體理由。其未敘述上訴理由者，應於上訴期間屆滿後20 
日內向本院補提理由書 (均須按他造當事人之人數附繕本)「切
勿逕送上級法院」。
中　　華　　民　　國　　111 　年　　12　　月　　8 　　日
                                書記官  謝怡貞
附表一：
編號 告訴人 詐騙手法 匯款時間及金額 （新臺幣）  匯入帳戶 提款時間 提款地點 提款金額 （新臺幣） 1 丙○○ （即111年度偵字第9590號等起訴書附表編號1） 以通訊軟體LINE暱稱「朱砂痣」向丙○○佯稱：操作「IFS國金中心」外匯平台進行投資可獲利云云，致丙○○陷於錯誤。 110年4月12日20時31分許，轉帳5萬元。  被告上開富邦帳戶 110年4月13日14時29分許 高雄市○鎮區○○路000號「台北富邦商業銀行前鎮分行」 68萬元 （含有其他不明來源之款項）     110年4月13日14時25分許，轉帳5萬元。         110年4月13日14時36分許，轉帳5萬元。      2 胡意苹 （即111年度偵字第5377號起訴書附表編號1） 透過交友軟體「全民PARTY」認識胡意苹，並以通訊軟體LINE暱稱「李吉隆」向胡意苹謊稱：在盈透證券投資外匯可以獲利云云，致胡意苹陷於錯誤。 110年4月12日22時許，轉帳5萬元。   110年4月14日15時33分許  75萬元 （含有其他不明來源之款項）    110年4月12日22時2分許，轉帳5萬元。         110年4月13日21時46分許，轉帳5萬元。         110年4月13日21時47分許，轉帳5萬元。      3 余國菁 （即111年度偵字第5377號起訴書附表編號2） 以通訊軟體LINE暱稱「楊小汐」與余國菁聯絡，並佯稱：在潤發國際網站投資黃金可以獲利云云，致余國菁陷於錯誤。 110年4月9日15時7分許，轉帳8萬5,359元。  被告上開臺銀帳戶 110年4月9日15時29分許 高雄市○○區○○○路000號「臺灣銀行五甲分行」 72萬6,000元 （含有其他不明來源之款項） 4 戊○○ （即111年度偵字第9590號等起訴書附表編號2） 以通訊軟體LINE暱稱「蘇伊洛」、「East Century VIP」向戊○○佯稱：操作「East Century Group Limited」投資平台進行投資可獲利云云，致戊○○陷於錯誤。 110年4月12日16時59分許，轉帳15萬元。   110年4月13日15時36分許 高雄市○○區○○路00號「臺灣銀行鳳山分行」 145萬元 （含有其他不明來源之款項）    110年4月12日17時許，轉帳15萬元。      5 林佳瑩 （即111年度偵字第1551號等起訴書附表編號1） 透過交友軟體Tinder自稱「楊建雄」認識林佳瑩後，即以通訊軟體LINE互加好友，並佯稱：投資外匯平台可以賺錢云云，致林佳瑩陷於錯誤。 110年4月13日13時11分許，轉帳5萬元。         110年4月13日13時12分許，轉帳5萬元。      6 丁○○ （即111年度偵字第9590號等起訴書附表編號3） 以通訊軟體微信暱稱「劉佳成」向丁○○佯稱：投資未上市股票可獲利云云，致丁○○陷於錯誤。 110年4月13日14時49分前某時許，轉帳5萬元。         110年4月13日14時50分前某時許，轉帳1萬3,970元。         110年4月13日14時52分許，轉帳5萬2,300元。      7 徐安安 （即111年度偵字第1551號等起訴書附表編號2） 透過社交軟體IG認識徐安安後，並佯稱：投資外匯平台可以賺錢云云，致徐安安陷於錯誤。 110年4月13日19時29分許，轉帳1萬元。   110年4月14日15時15分許 高雄市○鎮區○○路0○0號「臺灣銀行前鎮分行」 22萬元 

附表二：
編號 事實 主文及沒收 1 附表一編號1 乙○○○犯三人以上共同詐欺取財罪，處有期徒刑壹年肆月。未扣案之犯罪所得新臺幣貳仟貳佰伍拾元沒收，於全部或一部不能沒收或不宜執行沒收時，追徵其價額。 2 附表一編號2 乙○○○犯三人以上共同詐欺取財罪，處有期徒刑壹年伍月。未扣案之犯罪所得新臺幣參仟元沒收，於全部或一部不能沒收或不宜執行沒收時，追徵其價額。 3 附表一編號3 乙○○○犯三人以上共同詐欺取財罪，處有期徒刑壹年參月。未扣案之犯罪所得新臺幣壹仟貳佰捌拾元沒收，於全部或一部不能沒收或不宜執行沒收時，追徵其價額。 4 附表一編號4 乙○○○犯三人以上共同詐欺取財罪，處有期徒刑壹年陸月。未扣案之犯罪所得新臺幣肆仟伍佰元沒收，於全部或一部不能沒收或不宜執行沒收時，追徵其價額。 5 附表一編號5 乙○○○犯三人以上共同詐欺取財罪，處有期徒刑壹年參月。未扣案之犯罪所得新臺幣壹仟伍佰元沒收，於全部或一部不能沒收或不宜執行沒收時，追徵其價額。 6 附表一編號6 乙○○○犯三人以上共同詐欺取財罪，處有期徒刑壹年肆月。未扣案之犯罪所得新臺幣壹仟柒佰肆拾肆元沒收，於全部或一部不能沒收或不宜執行沒收時，追徵其價額。 7 附表一編號7 乙○○○犯三人以上共同詐欺取財罪，處有期徒刑壹年壹月。未扣案之犯罪所得新臺幣壹佰伍拾元沒收，於全部或一部不能沒收或不宜執行沒收時，追徵其價額。 
附錄本案論罪科刑法條：
中華民國刑法第339條之4
犯第339條詐欺罪而有下列情形之一者，處1年以上7年以下有期
徒刑，得併科1百萬元以下罰金：
一、冒用政府機關或公務員名義犯之。
二、三人以上共同犯之。
三、以廣播電視、電子通訊、網際網路或其他媒體等傳播工具，
    對公眾散布而犯之。
前項之未遂犯罰之。

洗錢防制法第14條
有第二條各款所列洗錢行為者，處7年以下有期徒刑，併科新臺幣5
百萬元以下罰金。
前項之未遂犯罰之。
前二項情形，不得科以超過其特定犯罪所定最重本刑之刑。